【裁判字號】    95,上訴,2497
【裁判日期】    951003
【裁判案由】    毒品危害防制條例
【裁判全文】
臺灣高等法院刑事判決                95年度上訴字第2497號
上  訴  人
即  被  告  甲○○
上列上訴人因毒品危害防制條例案件，不服臺灣基隆地方法院95
年度訴字第23號，中華民國95年5月10日第一審判決（起訴案號
：臺灣基隆地方法院檢察署94年度毒偵字第3275號、及併辦案號
：95年度毒偵字第763號），提起上訴，本院判決如下：
    主  文
上訴駁回。
    事  實
一、甲○○曾分別於民國88年7月間、93年10月間因施用第二級
    、第一級毒品，分別經臺灣基隆地方法院於88年7月28以88
    年度毒聲字第1529號裁定、及於93年10月22日以93年度毒聲
    字第419號裁定送勒戒處所觀察、勒戒後，均認無繼續施用
    傾向（原審判決誤繕為「有繼續施用傾向」），而由臺灣基
    隆地方法院檢察署檢察官分別於88年8月16日以88年度毒偵
    字第61號、及94年1月27日以93年度毒偵字第1809號及94年
    度毒偵字第11號處分不起訴確定。再甲○○曾於93年間因竊
    盜罪，經臺灣基隆地方法院於94年2月4日判處有期徒刑三月
    確定，甫於94年8月11日執行完畢。猶不知悔改，復基於施
    用第一級毒品海洛因之概括犯意，自94年10月初起至95年2
    月12日晚間止，在基隆市境內速食店之廁所內，以針筒注射
    方式施用海洛因，約二、三日施用一次。嗣：(1)於94年12月
    7日下午4時10分許，在基隆市○○○路118巷9弄13之4號為
    警查獲，經採尿送驗而知上情。(2)於95年2月13日下午1時30
    分許，在基隆市○○路萬家福量販店地下停車場內為警再度
    查獲，警方並在該處廁所內扣得二支已用過之注射針筒。
二、案經基隆市警察局第四分局報請臺灣基隆地方法院檢察署檢
    察官偵查起訴及移送併辦。
    理    由
一、被告甲○○對於上開事實坦承不諱，被告二次為警查獲所採
    尿液送驗，均呈可待因、嗎啡陽性反應，此有昭信科技顧問
    股份有限公司、台灣尖端先進醫藥濫用藥物檢驗報告各一紙
    在卷可稽，此外，復有本院被告全國前案紀錄表一紙存卷足
    考，本件事證明確，被告係於毒品危害防制條例公布施行後
    ，經觀察勒戒完畢釋放，而於五年內第三犯施用毒品罪者，
    足堪認定。
二、按「行為後法律有變更者，適用行為時之法律。但行為後之
    法律有利於行為人者，適用最有利於行為人之法律。」，刑
    法第2條第1項訂有明文。被告甲○○行為後，刑法第56條連
    續犯之規定，業於94年2月2日修正公布刪除，並於95年7月1
    日施行，則被告之犯行，因行為後新法業已刪除連續犯之規
    定，此刪除雖非犯罪構成要件之變更，但顯已影響行為人刑
    罰之法律效果，自屬法律有變更，依新法第2條第1項規定，
    比較新、舊法結果，仍應適用較有利於被告之行為時法律即
    舊法論以連續犯（最高法院95年第8次刑事庭會議決議參照
    ）。另本件被告甲○○故意犯本件有期徒刑以上之罪，不論
    依修正前之刑法第47條，或修正後之刑法第47條第1項之規
    定，均構成累犯，對本件被告甲○○而言並無有利或不利之
    情形，本不生新舊法比較之問題，應逕依修正前即行為時之
    刑法第47條，論以累犯，並加重其刑，先予敘明。
三、核被告所為，係犯毒品危害防制條例第10條第1項施用第一
    級毒品罪。其施用前之持有海洛因之低度行為應為施用之高
    度行為所吸收，不另論罪。被告前後多次施用第一級毒品之
    犯行，時間緊接，所犯係構成要件相同之罪名，顯基於概括
    犯意為之，為連續犯，以一罪論，並應依行為時刑法第56條
    之規定，加重其刑；公訴人雖僅起訴被告至94年12月5日之
    施用海洛因之犯行，然其餘各犯行，既與已起訴之施用海洛
    因犯行具連續犯裁判上一罪之關係，自在本院得一併審判之
    範圍內；再公訴人指稱被告自94年5月起即有施用海洛因，
    然被告並無在檢察官偵訊時作如是之陳述，況其自94年5月
    12日起至94年8月12日止，均在監服刑，何有施用海洛因之
    可能，公訴人此一部分之起訴尚嫌無據，爰不另為無罪之諭
    知。被告曾犯如事實欄一所述前科，甫於94年8月11日縮刑
    期滿，此有本院被告前案紀錄表一紙在卷可稽，其於五年內
    再犯本件有期徒刑以上之罪，為累犯，應依刑法第47條之規
    定，遞加重其刑。原審同此認定，依毒品危害防制條例第10
    條第1項、第23條第2項，刑法（修正前）第11條、第56條、
    第47條之規定，並審酌被告已因施用毒品經二次觀察勒戒之
    處分完畢猶犯同罪行、其對毒品顯已具相當之依賴性、其施
    用毒品之頻率、犯罪手段等一切情狀，量處有期徒刑9月（
    被告否認扣案針筒二支為其所有，此外亦無他項證據證明為
    其所有供其犯罪所用，故不宣告沒收），其認事、用法均無
    不當，量刑亦屬妥適。被告甲○○未具理由上訴，應認其上
    訴無理由，予以駁回。
四、末按行為後，法律有變更者，依修正前刑法第2條第1項之規
    定，以適用裁判時法為原則，如行為時法有利於行為人，則
    例外適用行為時法；依修正後刑法第2條第1項規定，以適用
    行為時法為原則，惟如裁判時法有利於行為人，則例外的適
    用裁判時法。以往實務見解，認原判決未及比較適用新舊法
    時，上訴後，雖比較結果以舊法有利於行為人，而原判決別
    無其他撤銷事由，仍應由本院以此為由撤銷改判。惟修正後
    之規定係以適用行為時法為原則，因此本件原判決雖未及比
    較適用，然上訴本院後，經比較新舊法，行為後之法律並非
    較有利於行為人，仍應適用行為時法，則原判決適用行為時
    法即無不當，自不構成撤銷之事由，併此敘明。
五、被告甲○○經合法傳喚，無正當理由不到庭，爰不待其陳述
    ，逕行判決。
據上論斷，應依刑事訴訟法第368條、第371條，判決如主文。
本案經檢察官周誠南到庭執行職務。
中    華    民    國    95    年    10    月    3     日
                  刑事第四庭審判長法  官  蔡秀雄
                                  法  官  周煙平
                                  法  官  沈宜生
以上正本證明與原本無異。
如不服本判決，應於收受送達後十日內向本院提出上訴書狀，其
未敘述上訴之理由者並得於提起上訴後十日內向本院補提理由書
（均須按他造當事人之人數附繕本）。
                                  書記官  陳雅加
中    華    民    國    95    年    10    月    5     日
附錄：本案論罪科刑法條全文
毒品危害防制條例第10條第一項
施用第一級毒品者，處 6 月以上 5 年以下有期徒刑。


司法院資訊處製作；財團法人民間司法改革基金會備份。
